臺灣臺北地方法院交通事件裁定　　　　93年度交聲更字第42號
原處分機關　臺北市交通事件裁決所
聲明異議人
即受處分人　高質電腦科技有限公司
代　表　人　石恆恕
上列異議人即受處分人因違反道路交通管理處罰條例事件，對於
臺北市交通事件裁決所中華民國93年7月14日所為之處分（原處
分案號：北市裁三字第裁22-A00000000號），聲明異議，經本院
於93年8月27日以93年度交聲字第712號裁定駁回異議後，聲明異
議人不服提出抗告，經臺灣高等法院於93年9月29日以93年度交
抗字第681號裁定發回本院，本院裁定如下：
    主      文
異議駁回。
    理      由
一、按雙白實線設於路中，用以分隔同向車道，並禁止變換車道
    ，為道路交通標誌標線號誌設置規則第149條第1項第1款第6
    目所明文規定。又按汽車駕駛人爭道行駛，任意駛出邊線，
    或任意跨越兩條車道行駛者，處新臺幣六百元以上一千八百
    元以下罰鍰，為道路交通管理處罰條例第45條第12款所明文
    規定；再汽車駕駛人，違反同條例第45條者，除依原條款處
    罰鍰外，並記違規點數1點，同條例第63條第1項第1款固有
    明文，然倘依前開規定逕行舉發處罰汽車所有人，且該汽車
    所有人又係法人時，因法人本無從考領駕駛執照，自無因於
    一定時間內違規點數達一定次數而遭吊扣駕駛執照之可言，
    故性質上無從對於屬於法人之汽車所有人記違規點數，先此
    敘明。
二、原處分意旨略以：異議人即受處分人所有之車牌號碼CR-001
    7號自用一般小客車於民國91年7月20日上午10時32分許，在
    臺北市○○○路與新生高架橋路口「跨越雙白線行駛」，經
    臺北市政府警察局中山分局交通分隊警員傅裕文拍照採證後
    ，逕行舉發。嗣經異議人向原處分機關提出申訴，經原處分
    機關函請原舉發單位調查結果，仍認異議人有違反道路交通
    管理處罰條例第45條第12款之行為，於93年7月14日依道路
    交通管理處罰條例第45條規定，處罰鍰新臺幣（下同）六百
    元。
三、受處分人聲明異議之意旨略以：警察的舉發有其道理，但是
    法律的規範，應有教育意義，不然只是淪為為處罰而處罰，
    而且違規所在地，為特殊地段，有一段路有牆壁擋住，看不
    到要變換過去的車道來車，總是有道路不熟悉走錯車道，人
    是活的，法律是死的，難道走錯車道不能變換？而且車道上
    有化轉彎線，為了安全只好往前開至罪安全處才變換車道，
    有轉彎線，前面禁止變換車道的地方又沒有路障，分明是陷
    阱，這種有陷阱的路標線也要處罰，分明是強人所難，對人
    民太苛求了，伊開車幾十年沒撞過人出過車禍，一點小錯就
    要處罰，是雞蛋裡挑骨頭，矯枉過正，太過苛求了，請求撤
    銷原裁決處分，不處罰云云。
四、經查：
  (一)受處分人所有之車牌號碼CR-0017號自用一般小客車於91年7
    月20日上午10時32分許，在臺北市○○○路與新生高架橋路
    口「跨越雙實白線行駛」，經臺北市政府警察局中山分局交
    通分隊警員傅裕文拍照採證後，逕行舉發，有舉發照片及舉
    發違反道路交通管理事件通知單（即俗稱之紅單，以下簡稱
    「舉發通知單」）在卷可稽（見本院原審卷第6頁）。又原
    舉發機關依前揭自小客車所登記之車籍住址（臺北市○○○
    路○段76巷29弄2號）為送達，因該址無人收受，而由臺北市
    政府警察局交通大隊於91年10月9日以公示送達之方法為送
    達，並於同日移送至臺北市交通事件裁決所，此有臺北市政
    府警察局交通大隊94年8月9日北市警交大三字第0943355510
    0號函、臺北市交通事件裁決所94年9月13日北市裁四字第09
    440907400號函及所附之大宗掛號函件聯、臺北市政府警察
    局交通大隊公示舉發違反道路交通管理事件通知單（通知聯
    ）送達名冊等在卷可稽。
  (二)按對於違反道路交通管理處罰條例之行為，逕行舉發者，應
    按已查明之資料填註車牌號碼、車輛種類、車主姓名或名稱
    及地址，並於通知單上方空白處加註逕行舉發之文字後，由
    舉發機關送達被通知人；處理違反道路交通管理事件，有關
    文書送達之程序，準用行政程序法送達之規定；違反道路交
    通管理事件統一裁罰標準及處理細則第11條第1項第2款、第
    5條分別定有明文。又行政程序法中對於文書送達，其第72
    條第1項規定：「送達，於應受送達人之住居所、事務所或
    營業所為之。但在行政機關辦公處所或他處會晤應受送達人
    時，得於會晤處所為之」，第78條規定：「對於當事人之送
    達，有下列各款情形之一者，行政機關得依申請，准為公示
    送達︰一、應為送達之處所不明者；二、於有治外法權人之
    住居所或事務所為送達而無效者；三、於外國或境外為送達
    ，不能依第八十六條之規定辦理或預知雖依該規定辦理而無
    效者（第1項）。有前項所列各款之情形而無人為公示送達
    之申請者，行政機關為避免行政程序遲延，認為有必要時，
    得依職權命為公示送達（第2項）」，由上開行政程序法之
    規定可知，行政機關於應受送達人應送達之處所不明時，得
    將應送達之文書依法公示送達。查本件異議人所有之上揭自
    小客車至原處分機關裁決時，其在監理站所登載之車籍住址
    仍為「臺北市○○○路○段76巷29弄2號」，有原處分書（即
    北市裁三字第裁22-A00000000號裁決書）在卷可稽，原舉發
    機關依該址送達舉發通知單遭退回後，依上揭行政程序法之
    規定為公示送達，並於同日（距違規時間尚未逾3個月）向
    原處分機關舉發，堪認本件舉發程序與法尚無不合。
  (三)又異議人之代表人石恆恕於本院93年8月16日調查時，固不
    否認異議人所有之上揭自用小客車於前揭時、地，跨越以雙
    白實線分隔之兩車道行駛之事實，惟辯稱：人難免有些小瑕
    疵，因為路不熟，而該地路況特別，有牆壁擋住，伊不可能
    在有牆壁的地方轉換車道，所以才到比較安全的路段換車道
    ，又伊不可能知道所有的法規云云。然如上所述，雙白實線
    設於路中，用以分隔同向車道，並禁止變換車道，為道路交
    通標誌標線號誌設置規則第149條第1項第1款第6目所明文規
    定，異議人之代表人（即駕駛人）考領有汽車駕駛執照，其
    於聲明異議狀中亦自承駕駛汽車有幾十年之經驗，其對於上
    揭規定自不能諉為不知；又依上揭舉發照片所示，上揭自用
    小客車在跨越雙實白線地點前，實已有一段雙實白線存在，
    倘該自用小客車之駕駛人發現走錯車道，自應順著原車道行
    駛至可迴轉之車道處再行迴轉回正確之道路，豈可任意跨越
    雙實白線而行駛呢？且如一般駕駛人均以與異議人所主張之
    相同理由聲明異議，而不願接受法律之處罰，該法律規定豈
    不成為具文？且將使一般駕駛人均可不謹慎注意相關之道路
    交通安全規則之規定，而使依規定駕駛之駕駛人不得不隨時
    去注意他人此種違規（瑕疵）之駕駛行為，造成道路上之險
    象環生，此實非法律規定之目的，故認異議人所主張之理由
    不成立，其仍應接受道路交通處罰條例規定之處罰。
五、綜上所述，原處分機關依行為時之道路交通管理處罰條例第
    45條第12款及違反道路交通管理事件統一裁罰標準表規定，
    裁處異議人罰鍰六百元（異議人非自然人無駕駛執照，未予
    記違規點數），核無不合。本件聲明異議為無理由，應予駁
    回。
據上論斷，應依道路交通案件處理辦法第19條，裁定如主文。
中　　華　　民　　國　　94　　年　　10　　月　　31　　日
　　　　　　　　　　　　交通法庭法　官　林春鈴
以上正本證明與原本無異。
如不服本裁定，應於送達後5日內，向本院提出抗告狀。
      　　　　　　　　　　　　　書記官　羅欣宜
中　　華　　民　　國　　94　　年　　10　　月　　31　　日
